【裁判字號】    97,上更(二),119
【裁判日期】    970425
【裁判案由】    毒品危害防制條例
【裁判全文】
臺灣高等法院刑事判決             97年度上更(二)字第119號
上  訴  人
即  被  告  乙○○
                    現於臺灣宜蘭監獄
選任辯護人  黃金亮律師
            李秋銘律師
上列上訴人因毒品危害防制條例案件，不服臺灣宜蘭地方法院九
十五年度訴字第四二二號，中華民國九十五年十二月二十九日第
一審判決（起訴案號：臺灣宜蘭地方法院檢察署九十五年度偵字
第二四九五號），提起上訴，本院判決後，經最高法院發回更審
，本院判決如下：
    主  文
原判決撤銷。
乙○○共同販賣第二級毒品，累犯，處有期徒刑捌年。扣案之第
二級毒品甲基安非他命伍包（合計淨重肆仟捌佰柒拾玖點壹玖公
克）沒收銷燬之；扣案之新台幣貳拾肆萬元、黑色手提袋壹個、
包裝甲基安非他命外袋伍個，均沒收。
    犯罪事實
乙○○於民國（下同）九十一年八月初，與甲○○（經本院以九
十四年度上訴字第三一八九刑事判決以共同運輸第二級毒品罪，
判處有期徒刑七年二月，嗣經最高法院以九十五年度台上字第三
○五一號判決上訴駁回確定）基於營利之意圖商議，由乙○○出
資，甲○○負責至高雄市向張少奇（另經臺灣雲林地方法院檢察
署通緝中且出境國外）販入第二級毒品甲基安非他命，再將購得
之甲基安非他命運輸交付予乙○○後俟機販賣，並由乙○○給付
一定之報酬與甲○○。乙○○遂與甲○○共同基於運輸並販入第
二級毒品之犯意聯絡，由乙○○於九十一年八月二日匯款新臺幣
（下同）一百六十萬元至甲○○在板信商業銀行新興分行開設之
第00000000000000號帳戶內，做為購買毒品之資
金，惟因張少奇一時無法交貨，甲○○即將款項退還乙○○。
九十一年八月二十日晚間，甲○○、乙○○同在高雄市芝豐飯店
與張少奇見面，初步約定每公斤甲基安非他命為三十七萬元，共
以一百八十五萬元之價格向張少奇購買約五公斤之甲基安非他命
，並約定於同年月二十一日下午交易。乙○○即於九十一年八月
二十一日上午交付現金一百九十萬元與甲○○，其中五萬元做為
乙○○與甲○○之酬勞。翌日（九十一年八月二十一日）下午二
時許，甲○○隻身攜帶約定之一百八十五萬元前往高雄市○○區
○○路楠都賓館附近與張少奇會面，二人再至朝明路建仁醫院對
面某肉丸小吃店交易毒品，並再商議確認以一百六十六萬元之價
格向張少奇販入甲基安非他命五包。甲○○付款後，張少奇即聯
絡姓名年籍不詳之某成年男子駕駛車號ＹＮ－九二○二號白色小
客車前往，由該男子在車上將裝置於黑色提包內之甲基安非他命
五包（毛重四七九○公克，淨重四八七九點一九公克）交付予甲
○○，甲○○於取得毒品後，旋即攜帶該五包安非他命欲返回芝
豐飯店交付予乙○○，並行走至高雄市○○路二十八號統聯汽車
客運股份有限公司招呼站候車。惟因張少奇早經警調人員實施監
控，甲○○在路旁候車之際，即於當日下午二時四十分許在該處
遭當場逮捕，並扣得上開甲基安非他命五包，該不詳男子已交付
予甲○○所有裝置安非他命之黑色手提袋一只、包裝甲基安非他
命外袋五個、乙○○所有用以販入甲基安非他命剩餘之十九萬元
，並在甲○○之皮夾內查扣得乙○○所交付之販入及運輸毒品所
得報酬五萬元。再於當日下午二時四十分許，在高雄市○○區○
○路建仁醫院旁之統一超商逮捕張少奇，並在其身上扣得販賣甲
基安非他命所得之一百六十六萬元。
    理  由
甲、程序部分：
  壹、按判決書應分別記載裁判之主文與理由；有罪之判決書並
      應記載「犯罪事實」，且得與理由合併記載，為九十三年
      六月二十三日修正之刑事訴訟法第三百零八條所明定，參
      諸其立法理由為：刑事有罪判決所應記載之事實應係賦予
      法律評價而經取捨並「符合犯罪構成要件」之具體社會事
      實，爰參考日本刑事訴訟法第三百三十五條第一項之立法
      例，將原條文後段所定「並應記載事實」修正為「並應記
      載犯罪事實」，以臻明確。
      按關於非屬犯罪構成要件之犯罪細節，並不屬於有罪判決
      書必要記載之事項，自亦非判決理由所應敘述之範圍（最
      高法院九十四年台上字第六三三八號判決參照）；次按，
      有罪判決書應記載之「犯罪事實」，應係指符合犯罪構成
      要件之具體社會事實，如被告犯罪之時間、地點、手段以
      及其他該當於犯罪構成要件而足資認定既判力範圍之具體
      社會事實；至於構成要件以外之其他適用法律事實，例如
      ：刑罰之加重或減輕事由，可無須在「犯罪事實」欄中記
      載，僅於理由內依刑事訴訟法第三百十條第四款記載其理
      由即足（最高法院九十四年台非第一五二號判決參照），
      合先敘明。
  貳、證據能力認定（參見乙、壹所列證據清單）：
    一、本件辯護人黃金亮律師於本院準備程序時對於證人甲○
        ○在警詢時之證言，主張無證據能力。按被告以外之人
        於審判外之言詞或書面陳述，除法律有規定者外，不得
        作為證據，刑事訴訟法第一百五十九條第一項定有明文
        ，上開證言復不符合同法第一百五十九條之二、第一百
        五十九條之三有關傳聞法則例外之規定，該證言自無證
        據能力。
    二、本件證據一被告之供述，被告及其辯護人並未主張無證
        據能力；另證據二至證據七除警訊筆錄外，分別符合刑
        事訴訟法第一百五十九條之一、第一百五十九條之四之
        傳聞法則之例外規定，而均得作為本件之證據。
    三、次按被告以外之人於審判外之陳述，雖不符前四條之規
        定，而經當事人於審判程序同意作為證據，法院審酌該
        言詞陳述或書面陳述作成時之情況，認為適當者，亦得
        為證據；又當事人、代理人或辯護人於法院調查證據時
        ，知有第一百五十九條第一項不得為證據之情形，而未
        於言詞辯論終結前聲明異議者，視為有前項之同意，刑
        事訴訟法第一百五十九條之五第一項、第二項分別定有
        明文。
        查證據二：證人張少奇於警詢時之陳述，雖屬被告以外
        之人於審判外之言詞陳述，惟被告乙○○及其辯護人未
        於本院言詞辯論終結前就相關證據無證據能力，聲明異
        議，依上開規定，即視為同意於審判程序作為證據，復
        經本院審酌陳述作成時之情況，認為適當，而認得作為
        本件之證據。
    四、證據八被告及其辯護人並未於本院言詞辯論終結前表示
        無證據能力，復查其取得過程無何明顯瑕疵，而應可作
        為本件之證據。
乙、認定犯罪構成要件事實所憑之證據及其認定之理由：
  壹、證據清單：
      證據一：被告乙○○供述（偵訊、原審、本院）。
      證據二：證人張少奇證述（警詢、偵訊）。
      證據三：證人甲○○證述（警詢、偵訊、原審、本院）。
      證據四：法務部調查局九十一年九月二十四日調科壹字第
              ○九一二三○五五一三○號檢驗通知書（偵卷第
              三五五一號卷一第四頁）。
      證據五：內政部警政署刑事警察局九十一年八月二十七日
              刑紋字第○九一○二二九六四○號鑑驗書（同上
              卷第五頁）。
      證據六：法務部調查局九十五年一月十八日調科壹字第○
              九五○○○三一三六○號函（上訴卷第三一八九
              號第七十九頁）。
      證據七：行政院衛生署管制藥品管理局九十一年五月十三
              日管檢字第一○五六二八號函（同上卷第八十三
              頁）。
      證據八：扣案之甲基安非他命五包、新臺幣二十四萬元、
              黑色手提袋一個、包裝甲基安非他命外袋五個。
  貳、認定之理由：
  一、訊據上訴人即被告乙○○矢口否認上開犯行，辯稱：
  （一）衡之證人甲○○宜蘭地院九十四年度重訴字第四號毒品
        危害防制條例案件原審筆錄，由甲○○自己涉犯毒品危
        害防制條例所為之證述可知，被告並未有原審認定之犯
        罪事實；而甲○○於本件歷次筆錄，或稱係其自行購買
        ，並非被告要其購買，或稱係被告要其前往購買安非他
        命云云，其所為之證詞前後反覆，已有嚴重瑕疵，而原
        審逕採有瑕疵之甲○○之證述，而為被告有罪之認定，
        於法有違。
  （二）甲○○自白被告係交付一百九十萬元予其購買安非他命
        ，甲○○抽取五萬元佣金，餘款全部交予張少奇，則張
        少奇取得款項為一百八十五萬元，然查本件查獲時，自
        張少奇身上僅查得一百六十六萬元，而自甲○○身上卻
        查獲二十四萬九千餘元，二者合計與被告交付之一百九
        十萬元相近，則甲○○於調查、偵訊筆錄指稱係被告交
        予一百九十萬元，其從中抽取佣金五萬元等情顯有矛盾
        。故甲○○之供述不實亦有瑕疵，惟原審逕採認該等有
        瑕疵之證人證述，而為被告有罪之認定，於法不合。
  （三）甲○○九十五年十二月六日原審筆錄，本件縱認甲○○
        證述被告與其一同前往高雄購買毒品之證述屬實，然被
        告並未有運輸毒品之犯意，甲○○係在取得毒品之後，
        欲往對向搭乘計程車，其於開始運輸行為前，即為警查
        獲，則以該等僅十餘公尺之跨過街道至對向欲搭乘車輛
        之短距離，且尚未搭車離開現場之情形下，甲○○尚未
        開始為任何運輸行為，甲○○取得毒品後即為檢調緝獲
        ，亦未達於運輸程度，故被告根本未構成運輸第二級毒
        品罪名。
  （四）甲○○所證購買安非他命過程，被告純係以購買安非他
        命之意涉入本案。甲○○之運輸行為，係為完成其介紹
        被告購買安非他命並取得張少奇所給予之仲介費五萬元
        之舉動。被告意在購買安非他命，而取得安非他命之途
        徑係由甲○○完成，則被告就甲○○完成其介紹被告購
        買安非他命並取得張少奇所給予之仲介費五萬元之舉動
        之間，與之並無任何犯意聯絡。故縱認甲○○構成運輸
        行為，然亦難認被告有運輸之意，而與甲○○間構成運
        輸之共犯。
  二、查證人甲○○於九十一年八月二十一日下午二時三十分許
      ，在高雄市○○區○○路二十八號統聯招呼站前，為在附
      近埋伏之法務部調查局中部地區機動工作組調查員，自其
      手提之黑色布包內查扣甲基安非他命五包（總淨重四千八
      百七十九點一九公克）、現金十九萬元、甲○○向板信商
      銀開戶領得之存摺、金融卡，及自其身上起出通訊簿一本
      、現金五萬九千六百五十三元、行動電話、鑰匙等物；調
      查局中部地區機動工作組調查員，旋於當日下午二時四十
      分許，在高雄市○○區○○路建仁醫院旁便利超商，攔下
      張少奇，並自張少奇手上起出現金一百六十六萬元各情，
      已據證人甲○○、張少奇證述在卷，並有法務部調查局中
      部地區機動工作組毒品案扣押物明細表可憑（台灣雲林地
      方法院檢察署九十一年度偵字第五三三一號卷(一)第四十頁
      反面），又前揭查扣之疑似甲基安非他命五包，均檢出第
      二級第八十九項毒品甲基安非他命成分，純度百分之九十
      三點二九，淨重四千八百七十九點一九公克，空包裝重四
      十六點零六公克，亦有法務部調查局九十一年九月二十四
      日調科壹字第○九一二三○五五一三○號檢驗通知書（同
      前偵查卷第四頁）、九十五年一月十八日調科壹字第○九
      五○○○三一三六○號函（本院九十四年度上訴字第三一
      八九號卷第七十九頁）足稽，均堪採信。
  三、次查，證人甲○○如何受被告所託，由被告出資並給與五
      萬元之報酬，由甲○○出面向張少奇洽購甲基安非他命，
      並於購得扣案之甲基安非他命後，攜往高雄市芝豐飯店欲
      交給被告之途中，為調查局中機組調查員攔下查獲等事實
      ，已據證人甲○○於偵查及原審證述：「…向張少奇買的
      ，是以新台幣一百八十五萬元買的…綽號『豬董』的陳姓
      男子拿給我，請我幫他買…前天八月二十日晚上九點多，
      在高雄市芝豐飯店見面，先談好交易的價，一百九十萬給
      我…（你的酬勞？）五萬元…（誰聯絡張少奇？）我聯絡
      的，是我與張少奇認識才聯絡，張少奇在八月二十日下午
      主動打電話給我我。說他有安非他命要賣…所以我聯絡『
      豬董』…」（九十一年八月二十二日偵查筆錄，同前偵查
      卷(一)第一二四頁）、「…（扣案毒品何人所交付？）張少
      奇在高雄市某小吃店交給我…帶到飯店交給『豬董』…『
      豬董』在高雄附近等我把毒品交給他…（『豬董』何時叫
      你幫他買毒品？）被查獲前幾天…（買毒品，『豬董』給
      你多少錢？）一百九十萬，另五萬元是給我的佣金…」（
      九十四年五月二十四日偵查，台灣宜蘭地方法院檢察署九
      十四年度偵字第一三一一號卷第九頁）、「…（你被判運
      輸安非他命毒品案件的錢，是何人給你的？）乙○○給我
      的…要買安非他命…五公斤…（是誰去聯絡？）是我聯絡
      ，我跟乙○○一起去，後來他朋友來，所以叫我自己去…
      （安非他命是你們要一起買的，還是他自己要買？）是他
      要買的…」（九十五年七月五日偵查筆錄，台灣宜蘭地方
      法院檢察署九十五年度偵字第二四九五號卷第四頁、第五
      頁）、「…有一起去高雄。日期是在被抓到的前幾天，在
      飯店住了二、三天…我介紹乙○○到高雄買安非他命…就
      是介紹張少奇賣安非他命給乙○○…（知否乙○○要跟張
      少奇買多少安非他命？）五公斤…我們二人都有與張少奇
      談。談好了，價錢是一百多萬元，一公斤三十八萬元，我
      抽每一公斤一萬元，所以毒品的價格是一公斤三十七萬元
      ，是在被抓的的前一天晚上在芝豐飯店內三方談妥的，就
      約定隔天下午交易。張少奇打電話給我說可以拿五公斤安
      非他命，錢由我帶去，錢是乙○○在二十一日在飯店內交
      現金一百九十萬元給我的。佣金是買方給我的…一百八十
      五萬元給付給張少奇，至於我實際交給他多少錢，這麼久
      了我不記得…他叫他的小弟開著白色的小客車送毒品給我
      ，我到車上拿了毒品之後就下車，走一小段路，到對面統
      聯招呼站，就在路邊要招呼計程車就被抓了…（你之前所
      說綽號『豬董』之人是否就是乙○○？）是…有時候也稱
      他豬公…（你本來拿到毒品之後，要拿到何處交給乙○○
      ？）芝豐飯店。還沒有到飯店就被抓…（九十一年八月二
      十一日那次毒品交易是否介紹乙○○去買？）我們一起過
      去買…乙○○在飯店等我，我要拿到飯店…」（九十五年
      十二月六日原審審判筆錄，原審卷第五十三頁、第五十四
      頁、第五十六頁、第五十七頁）等語綦詳。
      另證人張少奇於九十三年十月十五日經台灣雲林地方法院
      檢察署通緝，迄今仍未緝獲，而無法傳證，又張少奇雖未
      承認販賣甲基安非他命與甲○○，然其對於案發當日確與
      甲○○在上開地點見面、警方在其身上查扣之一百六十六
      萬元係甲○○所交付等情亦均供承不諱（台灣雲林地方法
      院檢察署九十一年度偵字第三五五一號卷(一)第二十三頁至
      第二十四頁、第八十四頁、第八十五頁、卷(二)第二十六頁
      ），且於中機組詢問時曾供稱：「…我有一個朋友（甲○
      ○）天天打電話要我幫他找安非他命…甲○○與我碰面時
      問我是否有安非他命…」（同前偵查卷(一)第一百三十頁反
      面）等語，復有在張少奇身上查扣之現金一百六十六萬元
      可稽。
      而甲○○及被告雖與張少奇約定購買一百八十五萬元之甲
      基安非他命，甲○○並已收受五萬元之報酬，然而甲○○
      實際與張少奇交易結果確定交付之價金為一百六十六萬元
      ，剩餘之十九萬元甲○○將之放置於裝置甲基安非他命之
      黑色手提包內遭查扣等情，業據證人甲○○於本院九十四
      年度上訴字第三一八九號案審理時供承不諱（本院九十四
      年度上訴字第三一八九號卷第一二一頁），核與被告共交
      付一百九十萬元與甲○○，其中五萬元為甲○○之報酬，
      一百六十六萬元係交付張少奇之價金，尚剩餘十九萬元之
      情形吻合，綜合上開事證，自堪認甲○○之證述確屬可採
      。
  四、雖然被告辯稱：「…（九十一年八月二日你有無匯款到甲
      ○○板信新興分行帳號0000000000000內，
      匯一百六十萬元？）應該沒有，他有向我借過幾萬到幾十
      萬，我不識字，沒有匯款，我與被告是頭城鄰居…」（本
      院九十四年度上訴字第三一八九號審判筆錄，第六十八頁
      ）、「…我沒有拿錢給他，我匯給他的錢是他要跟我借錢
      ，說二、三天後還給我…」（九十五年七月五日偵查筆錄
      ，宜蘭地檢九十五年度偵字第二四九五號卷第五頁）、「
      …我承認在九十一年八月二日有匯一百六十萬元給甲○○
      。其後我沒有到高雄市芝豐飯店，也不認識張少奇，也沒
      有給甲○○五萬元，也沒有再給他一百九十萬元。安非他
      命誰的我不知道，不是甲○○要運給我的。其他的事情我
      都不知道…」（九十五年十月十九日原審準備程序筆錄，
      原審卷第三十二頁）、「…我有匯一百六十萬元給證人（
      甲○○），是因為他向我借的。我不認識張少奇，也沒有
      跟證人及張少奇一起談買賣毒品之事…他向我借一、二十
      次，有時候幾萬元、有時候幾十元，他大概不會超過十天
      就會還我。他借的最大筆金額，就是這一次一百六十萬元
      ，如果借四、五十萬元，十幾天利息約一、二萬元…」（
      九十五年十二月六日原審審判筆錄，原審卷第五十九頁、
      第六十二頁），於本院審理時亦同此抗辯（參見本院卷第
      七十三頁）等語。惟查：
  （一）證人甲○○於中機組詢問、偵查及法院調查審理時，始
        終未提及曾向被告借貸款項一事，於九十五年七月五日
        偵查時，被告供稱九十一年八月二日匯款至證人甲○○
        板信新興分行帳戶內，係出借予甲○○，當庭為甲○○
        否認；而依據被告前科紀錄，被告自六十六年間因殺人
        未遂案件，經法院判處有期徒刑五年，褫奪公權三年確
        定，並入監服刑；嗣於七十七年間因違反槍砲彈藥刀械
        管制條例、妨害自由案件、八十四年間因贓物案件、八
        十六年間因妨害公務案件，先後經法院判處罪刑且經執
        行；於八十七年間竊盜案件，經判處有期徒刑一年二月
        確定，八十七年八月二十五日入監執行，八十八年八月
        十七日假釋出監；於九十年六月六日又因施用毒品入勒
        戒所施以觀察勒戒，至九十年六月二十六日出勒戒所，
        並因偽造貨幣等案件經羈押，迄至九十年八月二十四日
        始交保停止羈押出看守所；於九十二年三月十七日又因
        施用毒品入戒治所施以強制戒治各情，均有本院被告前
        案紀錄表在卷可稽；顯然被告未能長期從事正當工作，
        有固定正常收入；再參以被告之妻陳美麗，於九十二年
        三月十七日被告入戒所執行戒治後，即自九十二年三、
        四月間起，販賣被告遺留家中之毒品，及自他人販入海
        洛因，再轉賣賺取價差，並於九十二年四月間起，經警
        監聽，至九十二年八月五日被逮捕究辦，亦有本院九十
        四年度上更(二)字第五六六號判決可稽，足見被告經濟狀
        況不佳；於本院審理時被告復自承：九十一年間我沒有
        工作等語（參見本院卷第三十八頁反面），因此被告稱
        出借甲○○款項，出借十幾、二十幾次，金額幾萬元、
        有時候幾十萬元，九十一年八月二日匯一百六十萬元至
        甲○○帳戶，亦是出借予甲○○之款項之詞，已令人質
        疑。另據被告於本院準備程序時自承：不知道甲○○從
        事何職（按嗣後改稱好像是批魚來賣，但不知道在那裡
        賣魚；參見本院卷第三十八頁反面），依此顯見被告與
        證人並不熟識，又有何必要時常借款予證人？甚至借予
        證人高達一百六十萬元金錢之可能乎？凡此在在均與常
        情不符。
  （二）證人甲○○前因運輸毒品案件，經台灣宜蘭地方法院檢
        察署檢察官以九十四年度偵字第一三一一號起訴，由原
        審法院以九十四年度重訴字第四號判決判處有期徒刑七
        年二月，經甲○○上訴，經本院九十四年度上訴字第三
        一八九號撤銷原審判決，並判處甲○○有期徒刑七年二
        月，再經最高法院駁回甲○○之上訴而確定，有上開卷
        證可查。而甲○○於該案偵查中及原審九十四年度重訴
        字第四號審理中，均已陳稱係替「豬董」即被告購買安
        非他命明確。
  （三）又被告於九十一年八月二日曾匯款一百六十萬元至甲○
        ○在板信商業銀行新興分行開設之第00000000
        000000號帳戶，有扣案之該存摺可稽，而甲○○
        於本院前開案件審理時，亦供稱該匯款原是要向張少奇
        購買安非他命，但張少奇沒貨沒有交易成，便將現金還
        給「豬董」等語（本院九十四年度上訴字第三一八九號
        卷第七十二頁），核與被告坦承確有匯入上開款項相符
        。至甲○○於本院前開案件審理中，雖曾辯稱上開毒品
        是自己買來施用云云，惟其於原審法院審理作證時已改
        稱：因為他在當時有一件販賣案，希望這樣講可以被吸
        收，實際上毒品確實是被告所購買的等語（原審卷第五
        十九頁）。證人甲○○於本院此次審理時復稱：被告有
        委託我買，但他沒拿錢給我，我就沒有幫他買了云云，
        惟就證人向案外人張少奇購買扣案之安非他命之錢由何
        人所給，則證稱向別人借的，但究係向何人借則無法說
        明（參見本院卷第六十八頁），顯見所證難以採信。
        再參以甲○○與被告並無怨隙，此為被告所自承（參見
        本院卷第三十九頁），衡情證人甲○○自不至故陷被告
        重罪之必要。是本院認甲○○之多次證述，應以其於偵
        查、原審法院之上開證述為可採信。
  五、被告委託證人甲○○購買之甲基安非他命五包，總淨重四
      千八百七十九點一九公克，數量甚多。不論是瓶裝或袋裝
      ，均可任意分裝，而每次買賣之價量，亦隨時隨雙方關係
      之深淺、當時之資力、需求程度及對行情之認知等因素，
      機動的調整，被告可依買受人之需求按原包裝賣出或再分
      裝出售，則無論以原包裝賣出或分裝後再行出賣之每包售
      價，均可因賺取價差而牟得利益。且依行政院衛生署管制
      藥品管理局九十一年五月十三日管檢字第一○五六二八號
      函所示，甲基安非他命單次之最低致死劑量為一克計算，
      前揭查扣數量之甲基安非他命，可供施用四千八百七十九
      次；再據被告於九十六年五月三日本院審理時供稱其施用
      甲基安非他命、海洛因之用量不多，是即使以每天施用一
      次，可供施用十三年之久，由於甲基安非他命係容易受潮
      之物品，一旦受潮即損壞而不堪使用，且如前所述，被告
      之經濟狀況不佳，衡諸常情，被告鮮少會花一百六十六萬
      元，購入可供施用十三年之久之甲基安非他命囤放。況且
      ，甲基安非他命物稀價昂，取得不易，為政府嚴予查緝取
      締之第二級毒品，一旦被查獲，一百六十六萬元將付諸流
      水，且亦可能遭移送涉及販賣第二級毒品之重罪，若其無
      營利販賣意圖，且確實有利可圖，實無必要甘冒被查獲持
      有大量毒品因而可能涉及販賣毒品之重罪，仍花用鉅額現
      金一百六十六萬元，購入超過一般吸毒之用量甚鉅之總淨
      重四千八百七十九點一九公克之甲基安非他命，益徵其係
      意圖營利而販入第二級毒品甲基安非他命。
  六、次按運輸毒品罪之成立，不以為他人輸送為必要，即為自
      己輸送者亦包括在內（最高法院九十三年度臺上字第一四
      七二號、九十二年度臺上字第五四二六號、八十二年度臺
      覆字第一二七號判決意旨）。被告雖與甲○○共同與張少
      奇見面初步商議購買毒品事宜，然實際交易時係由甲○○
      單獨出面購買取得毒品，再由甲○○攜帶運送毒品交付與
      被告，渠等購買之安非他命數量高達約五公斤，被告之住
      所又係在宜蘭縣頭城鎮，距離高雄市路途遙遠，被告與甲
      ○○取得安非他命後之運送過程，顯非零星夾帶或短途持
      送之情形可比，是渠二人亦有運輸安非他命之犯意甚明。
      再按運輸毒品或運送走私物品罪之成立，並非以所運輸之
      毒品或運送之走私物品已運扺目的地為完成犯罪之要件；
      是以，區別各該罪既遂、未遂之依據，應以已否起運離開
      現場為準，如已起運離開現場，其構成要件之輸送行為即
      已完成，不以達到目的地為既遂之條件（九十四年度臺上
      字第二八四五號）；毒品危害防制條例之運輸毒品罪，所
      稱之運輸係指轉運輸送而言，不以國外輸入國內或國內輸
      出國外者為限，其在國內運送者，亦屬之，至於運輸之動
      機、目的是否意在為己或為他人，運輸之方法為海運、空
      運、陸運或兼而有之，均非所問。至零星夾帶或短途持送
      者，雖得斟酌實際情形，依持有毒品罪論科，但仍以無運
      輸或販賣之意圖者為限（九十四年度臺上字第二八四五號
      ）；運輸第一級毒品罪，所謂運輸，係本於運輸之意思而
      搬運輸送而言，倘其有此意圖者，一有搬運輸送之行為，
      犯罪即已成立，並非以運抵目的地為完成犯罪之要件。且
      縱係零星或短途持送，除顯然無運輸之認識或意圖，得認
      為單純持有外，亦應論以該罪（九十三年度臺上字第一四
      七二號），是甲○○已經取得毒品基於運輸犯意，一有搬
      運輸送之行為犯罪即已成立，並非以運輸距離為判斷標準
      。而被告除販入安非他命外，更與甲○○有運輸毒品之犯
      意聯絡，且依查獲數量堪認並非零星夾帶，亦非短途持送
      ，況依證人甲○○於本院審理時復證述：於取得毒品後，
      即攜帶該五包安非他命開始運輸至高雄芝豐店等語（參見
      本院卷第六十八頁），核與其於第一審審理時到庭結證，
      供稱伊向張少奇購得安非他命後，係擬將之攜往高雄市芝
      豐飯店交予上訴人，尚未抵飯店，就經警查獲等語相符，
      是斟酌實際情形，仍應認定被告與甲○○係共同基於運輸
      之意圖。
      至辯護意旨雖辯稱略以：「縱依甲○○之證述，被告亦僅
      係出於購買安非他命之意，而向張少奇購買安非他命，然
      被告並未有運輸之意思，有運輸之意思者僅甲○○而已，
      否則所有單純為轉讓、施用等目的所為之搬運行為，豈不
      皆應依運輸毒品罪論」云云。惟查，被告販入量達五公斤
      之安非他命，若謂係自己單純施用或無償轉讓他人，應屬
      無人能信。甲○○持有上開毒品之目的固係運輸予被告，
      而被告則係為自己販入之目的，與甲○○共同輸送，自亦
      成立共同運輸之犯行，是辯護意旨所陳尚非可取。
  七、綜上論述，被告前述辯解係卸責之詞，不足採信，本件事
      證明確，被告犯行堪以認定。
丙、適用法律：
  壹、新舊法比較：
    一、按行為後法律有變更者，適用行為時之法律。但行為後
        之法律有利於行為人者，適用最有利於行為人之法律，
        刑法第二條第一項定有明文。
        本件被告犯罪行為完成時間係在九十一年八月二十一日
        ，依中華民國刑法施行法第十條之一，中華民國九十四
        年一月七日修正公布之刑法，自九十五年七月一日施行
        ，而有依上開規定比較新舊法之必要。
    二、刑法三十三條第五款有關罰金刑之規定，修正前係規定
        一元以上（按銀元）；修正後係規定新台幣一千元以上
        ，以百元計算之，比較新舊法條自以修正前之規定較有
        利於行為人。
    三、被告行為後，九十四年一月七日修正公布之刑法，自九
        十五年七月一日施行，修正後之刑法刪除第五十五條關
        於牽連犯之規定。被告所犯各罪間具有牽連犯之關係，
        依修正前即行為時之規定，應從一重處斷；依修正後之
        刑法既已刪除牽連犯之規定，則犯上述各罪應依數罪併
        罰之規定分論併罰。比較新舊法之規定，以修正前之規
        定較有利於被告，依刑法第二條第一項之規定，應適用
        行為時之法律，即適用修正前刑法第五十五條牽連犯之
        規定，從一重處斷。
    四、按比較新舊法時應就「罪刑」有關之共犯、未遂犯、想
        像競合犯、牽連犯、連續犯、結合犯、以及累犯加重、
        自首減輕暨其他法定加減原因（如身分加減）與加減例
        等一切情形，綜其全部罪刑之結果而為比較（最高法院
        九十五年第八次刑事庭會議決議參照）。
        本件前開新舊法比較之結果，均應適用修正前之法律論
        處，爰勿庸再為綜合比較。
  貳、勿庸為新舊法比較部分：
      修正前刑法第四十七條關於累犯之規定為：受有期徒刑之
      執行完畢，或受無期徒刑或有期徒刑一部之執行而赦免後
      ，五年以內再犯有期徒刑以上之罪者，為累犯，加重本刑
      至二分之一。修正後同條第一項則規定：受徒刑之執行完
      畢，或一部之執行而赦免後，五年以內故意再犯有期徒刑
      以上之罪者，為累犯，加重本刑至二分之一。惟本件為故
      意犯，新舊法規定均相同，毋庸為新舊法之比較，而依一
      般法律適用原則，適用裁判時法。
  參、論罪：
    一、核被告所為，係犯毒品危害防制條例第四條第二項之運
        輸及販賣第二級毒品罪。
    二、共同正犯：被告與甲○○間有犯意之聯絡，行為之分擔
        ，依刑法第二十八條之規定均為共同正犯。
    三、吸收關係：甲○○於取得毒品後，即攜帶該五包安非他
        命開始運輸至高雄芝豐飯店，此為證人甲○○於本院審
        理時所證述（參見本院卷第六十八頁），核與其於第一
        審審理時到庭結證，供稱伊向張少奇購得安非他命後，
        係擬將之攜往高雄市芝豐飯店交予上訴人，尚未抵飯店
        ，就經警查獲等語相符，應堪採信，其持有毒品之低度
        行為，為運輸毒品之高度行為所吸收，不另論罪。
    四、牽連犯：被告所犯前開二罪間，有方法結果之牽連關係
        ，為牽連犯，應依修正前刑法第五十五條從一重之毒品
        危害防制條例第四條第二項販賣第二級毒品罪處斷（最
        高法院七十五年度第二十一次刑事庭會議決議參照）。
    五、累犯：被告於八十六年十月二十一日因竊盜案件，經臺
        灣宜蘭地方法院判處有期徒刑一年二月，於八十七年三
        月二十日確定，並於八十七年八月二十五日入監執行，
        八十八年八月十七日假釋出監，於八十八年十月三十一
        日假釋縮刑期滿未經撤銷，視為執行完畢，此有被告前
        案紀錄表可按，其於前案有期徒刑之執行完畢後五年內
        ，故意再犯本件有期徒刑以上之罪，為累犯，應依刑法
        第四十七條第一項之規定加重其刑（按無期徒刑部分不
        予加重）。
丁、原判決撤銷之理由：
  壹、原審對被告論罪科刑之判決，固非無見。惟查：
    一、本件被告係成立毒品危害防制條例第四條第二項之運輸
        及販賣第二級毒品罪，原審僅認定被告成立運輸第二級
        毒品罪，尚有未洽。
    二、被告於八十六年十月二十一日因竊盜案件，經臺灣宜蘭
        地方法院判處有期徒刑一年二月，於八十七年三月二十
        日確定，並於八十七年八月二十五日入監執行，八十八
        年八月十七日假釋出監，於八十八年十月三十一日假釋
        縮刑期滿未經撤銷，視為執行完畢，其係於前案有期徒
        刑之執行完畢後五年內，故意再犯本件有期徒刑以上之
        罪，為累犯，原判決未予審酌，並依刑法第四十七條第
        一項之規定加重其刑（無期刑徒部分不予加重），亦有
        未合。
    三、扣案之十九萬元，原係被告所有用以購買第二級毒品之
        金錢，係供犯罪所用之物，應依毒品危害防制條例第十
        九條第一項之規定，諭知沒收（九十六年度臺上字第四
        六一五號判決參照），原審判決誤為係被告所有供犯罪
        預備之物，並依修正前刑法第三十八條第一項第二款規
        定沒收，同有未洽。
  貳、被告否認犯罪而提起上訴，固無理由，然原判決既有上揭
      不當之處，自應由本院予以撤銷改判。
  參、爰審酌被告之犯罪動機、目的係為牟取不法利益、犯罪時
      未受到任何刺激、犯罪手段平和、犯罪行為人行為時無業
      ，生活狀況不正常、前有殺人未遂罪、違反槍砲彈藥刀械
      管制條例、妨害自由罪、贓物罪、妨害公務罪、竊盜罪各
      一次等前科紀錄，品行並不良好、無實際被害人違反義務
      之程度嚴重、犯罪所產生危險或損害嚴重、犯罪後不知悔
      改，飾詞否認犯罪，態度不佳等一切情狀，量處如主文所
      示之刑。
  肆、沒收：扣案第二級毒品甲基安非他命五包（合計毛重四七
      九○公克，淨重四八七九點一九公克），係查獲之第二級
      毒品，應依法宣告沒收銷毀。按毒品危害防制條例第十九
      條第一項關於沒收之規定，係採義務沒收主義。故凡犯同
      條例第四條至第九條、第十二條、第十三條或第十四條第
      一項、第二項之罪者，其供犯罪所用之物或因犯罪所得之
      財物，均應諭知沒收，法院無審酌之餘地，此為刑法第三
      十八條第二項、第三項之特別規定，自應優先適用。本件
      認定之事實，係被告犯本件運輸及販賣第二級毒品罪，則
      扣案之十九萬元，原係被告所有以購買第二級毒品之金錢
      ，係供犯罪所用之物；另被告與甲○○共犯本件運輸第二
      級毒品罪，則扣案之甲○○因犯本罪所得報酬五萬元，屬
      共同正犯所得之財物，均應依毒品危害防制條例第十九條
      第一項之規定，諭知沒收（九十六年度臺上字第四六一五
      號判決參照）。
  伍、本件檢察官雖未就被告販賣第二級毒品罪起訴，惟此部分
      與起訴運輸第二級毒品罪有牽連犯關係，屬裁判上一罪，
      為起訴效力之所及，本院自得併予審理，併此敘明。
據上論斷，應依刑事訴訟法第三百六十九條第一項前段、第三百
六十八條、第三百六十四條、第二百九十九條第一項前段；毒品
危害防制條例第四條第二項、第十八條第一項前段、第十九條第
一項、刑法第二條第一項、第十一條前段、第二十八條、第四十
七條第一項、修正前刑法第五十五條，判決如主文。
本案經檢察官李良忠到庭執行職務。
中    華    民    國    97    年     4    月    25    日
                  刑事第十八庭  審判長法  官  吳鴻章
                                      法  官  段景榕
                                      法  官  陳健順
以上正本證明與原本無異。
如不服本判決，應於收受送達後十日內向本院提出上訴書狀，其
未敘述上訴之理由者並得於提起上訴後十日內向本院補提理由書
（均須按他造當事人之人數附繕本）。
                                      書記官  朱家惠
中    華    民    國    97    年    4     月    25    日
附錄論罪法條：
毒品危害防制條例第4條第2項
製造、運輸、販賣第一級毒品者，處死刑或無期徒刑；處無期徒
刑者，得併科新臺幣1千萬元以下罰金。
製造、運輸、販賣第二級毒品者，處無期徒刑或7年以上有期徒
刑，得併科新臺幣7百萬元以下罰金。
製造、運輸、販賣第三級毒品者，處5年以上有期徒刑，得併科
新臺幣5百萬元以下罰金。
製造、運輸、販賣第四級毒品者，處3年以上10年以下有期徒刑
，得併科新臺幣3百萬元以下罰金。
製造、運輸、販賣專供製造或施用毒品之器具者，處1年以上7
年以下有期徒刑，得併科新臺幣1百萬元以下罰金。
前五項之未遂犯罰之。


司法院資訊處製作；財團法人民間司法改革基金會備份。
